ACORDAO-COMPLETO-2514506

ACÓRDÃO 2682/2021 ATA 45/2021 - PLENÁRIO

VISTOS, relatados e discutidos estes autos em que se aprecia recurso de revisão interposto por Carlos José Castro Marques contra o Acórdão 8574/2017-TCU-Segunda Câmara, por meio do qual o Tribunal julgou irregulares suas contas, imputou-lhe débito e aplicou-lhe multa,
ACORDAM os Ministros do Tribunal de Contas da União, reunidos em Sessão do Plenário, diante das razões expostas pelo Relator, em:
9.1. com fundamento nos artigos 32, inciso III, e 35, inciso III, da Lei 8.443/1992, conhecer e negar provimento ao presente recurso de revisão;
9.2. dar ciência deste acórdão ao recorrente.

Recurso de Revisão contra decisão que julgou contas irregulares e condenou em débito e a pagamento de multa em razão de irregularidades na execução de convênio celebrado com o Ministério do Turismo para a realização de evento festivo.

Ministério do Turismo; Município de Boqueirão - PB.

3. Recorrente: Carlos José Castro Marques (XXX.964.424-XX).

13.1. Ministros presentes: Ana Arraes (Presidente), Walton Alencar Rodrigues, Augusto Nardes, Aroldo Cedraz, Raimundo Carreiro, Bruno Dantas (Relator) e Jorge Oliveira.
13.2. Ministros-Substitutos convocados: Augusto Sherman Cavalcanti e André Luís de Carvalho.

BRUNO DANTAS

Ministro Aroldo Cedraz.

Cuidam os autos de recurso de revisão interposto por Carlos José Castro Marques (peças 71 a 78) contra o Acórdão 8574/2017-TCU-Segunda Câmara.
A tomada de contas especial que deu origem a estes autos foi instaurada pela Ministério do Turismo em razão da ausência de documentos comprobatórios da boa e regular aplicação dos recursos no objeto do Convênio 1214/2008 (Siconv 700053/2008) , que teve por objeto apoiar a implementação do projeto denominado "Fest Verão Boqueirão 2008".
A deliberação recorrida, relatada pelo Min. Aroldo Cedraz, apresentou o seguinte teor:
"9.1. julgar irregulares as contas do Sr. Carlos José Castro Marques e condená-lo ao pagamento da quantia de R$ 20.900,00 (vinte mil e novecentos reais) , fixando-lhe o prazo de 15 (quinze) dias, a contar da notificação, para comprovar, perante o Tribunal (art. 214, inciso III, alínea 'a', do Regimento Interno) , o recolhimento da dívida aos cofres do Tesouro Nacional, atualizada monetariamente e acrescida dos juros de mora, calculados a partir de 18/12/2008, até a data do recolhimento, na forma prevista na legislação em vigor;
9.2 aplicar ao Sr. Carlos José Castro Marques, a multa prevista no art. 57 da Lei 8.443/1992, no valor de R$ 5.000,00 (cinco mil reais) , fixando-lhe o prazo de 15 (quinze) dias, a contar da notificação, para que comprove, perante o Tribunal (art. 214, inciso III, alínea 'a', do Regimento Interno-TCU) , o recolhimento da dívida aos cofres do Tesouro Nacional, atualizada monetariamente desde a data do acórdão até a do efetivo recolhimento, se for paga após o vencimento, na forma da legislação em vigor;
9.3. autorizar, antecipadamente, caso seja requerido, o pagamento da dívida decorrente em até 36 (trinta e seis) parcelas mensais e consecutivas, nos termos do art. 26 da Lei 8.443/1992, c/c o art. 217 do Regimento Interno-TCU, fixando-se o vencimento da primeira parcela em 15 (quinze) dias, a contar do recebimento da notificação, e o das demais a cada 30 (trinta) dias, devendo incidir sobre cada uma os encargos devidos, na forma prevista na legislação em vigor, alertando o responsável que a falta de comprovação do recolhimento de qualquer parcela importará o vencimento antecipado do saldo devedor, nos termos do art. 217, § 2º, do Regimento Interno-TCU;
9.4. autorizar a cobrança judicial da dívida, caso não atendida a notificação, nos termos do art. 28, inciso II, da Lei 8.443/92, caso não atendida a notificação."
Admiti o processamento do recurso, porquanto preenchidos os requisitos previstos nos artigos 32, inciso III, e 35, inciso III, da Lei 8.443/1992, sem atribuição de efeito suspensivo, conforme despacho à peça 86.
Instruído o presente feito, faço reproduzir, com os ajustes que julgo pertinentes, o exame técnico e o encaminhamento oferecidos pela Secretaria de Recursos deste Tribunal (peça 92) , que contou com a anuência do corpo diretivo da unidade (peça 93) e do Ministério Público junto ao TCU (peça 94) :
"EXAME DE MÉRITO
4. Constitui objeto do presente recurso analisar se:
a) há comprovação da existência dos seguintes itens de bens e serviços contratados para a execução do objeto do convênio: bandeiras (R$ 7.400,00) ; toldos (R$ 5.000,00) ; cabines sanitárias (R$ 3.000,00) e equipe de segurança (R$ 5.500,00) (peça 71, p. 7) ;
b) a alegada ausência de dano ao erário impede a responsabilização do Sr. Carlos José Castro Marques, ex-Prefeito do Município de Boqueirão/PB (peça 71, p. 20-26) ;
c) ocorreu a prescrição das pretensões exercidas nesta TCE.
5. Dos elementos de comprovação relativos à existência das bandeiras 
5.1. Primeiramente, o recorrente afirma que todos os itens foram contratados à empresa Show Promoções e Eventos, conforme atesta a Nota Fiscal de Serviços (colacionada na petição recursal) , que relaciona detalhadamente os itens, a saber: locação de palco (R$ 11.100,00) , locação de som (R$ 11.100,00) , locação de cabines sanitárias (R$ 3.000,00) , contratação de equipe de segurança (R$ 5.500,00) , ornamentação com bandeiras (R$ 7.400,00) e locação de toldos med. 5 x 7 (R$ 5.000,00) , totalizando R$ 43.100,00 (peça 71, p. 7) .
5.2. Chama a atenção para o atesto lançado na nota fiscal, afirmando a prestação dos serviços nela discriminados, estando carimbado, datado e assinado. Argumenta que assim como esta Corte verificou que houve a locação de palco e de som, através do Convite 018/2008, também houve a locação dos demais itens, pois todos eles estão especificados no mesmo Convite (peça 71, p. 8) .
5.3. No tocante às bandeiras, alegou que são material promocional do evento, servindo para divulgação, sinalização e animação do ambiente da festa. Por serem essenciais, não poderiam deixar de ser colocadas no FEST VERÃO 2008, como provam as imagens colacionadas abaixo.
5.4. Além disso, juntou documento assinado pelo Chefe do Departamento de Compras da Prefeitura de Boqueirão/PB, de 30/1/2012, declarando que recebeu, guardou e distribuiu o material para a ornamentação do evento: 1.000 Bandeiras 0,50cm x 0,40cm e 200 Bandeiras 1,00m x 1,40m, ambas em tecido (peça 71, p. 12) .
5.5. Desse modo, requer a elisão do débito atinente às bandeiras.
Análise
5.6. Ao analisar as fotografias ora apresentadas com o presente recurso (peças 71 e 74-77) , a conclusão é que se mostram incapazes de comprovar a despesa com a quantidade de bandeiras discriminadas no Convite 018/2008 e na nota fiscal de serviços (peça 71, p. 7-9) , no valor de R$ 7.400,00. Alegar simplesmente que se trata de material indispensável ao evento e, sendo assim, não poderia deixar de ser utilizado em sua realização, não justifica a ausência de comprovação da regular aplicação dos recursos federais em questão.
5.7. Quanto à declaração juntada (peça 71, p. 12) , a jurisprudência desta Corte de Contas, citada no Voto condutor do Acórdão recorrido, é de que 'As declarações de terceiros provam tão-somente a existência da declaração, mas não o fato declarado, competindo ao interessado demonstrar a veracidade do alegado (Acórdão 2455/2013-TCU-Plenário, Relator: Min. José Jorge' (peça 52) .
5.8. Portanto, não há como acolher o argumento voltado para a elisão do débito em questão.
6. Dos elementos de comprovação relativos à existência dos toldos
6.1. O recorrente afirma que os toldos eram necessários para abrigar as equipes do município, responsáveis pelos serviços públicos disponibilizados durante a festividade, dentre eles som, policiamento, saúde, assistência social, entre outros.
6.2. Colacionou diversas fotografias no intento de demonstrar que as imagens possibilitam verificar a presença dos toldos e das equipes do município abrigadas sob eles (peça 71, p. 13-15) .
6.3. Juntou declaração do fornecedor afirmando que disponibilizou 10 toldos em estrutura metálica medindo 5x7, nos dias 10 a 12/10/2008, ao preço unitário de R$500,00, total de R$ 5.000,00 (peça 71, p. 16) .
6.4. Neste ponto, cabe relembrar que foi colacionada também a Nota Fiscal de Serviços emitida pela empresa Show Promoções e Eventos, discriminando os itens relativos ao objeto do convênio, entre os quais a locação de 10 toldos, com atesto de que os serviços foram prestados (peça 71, p. 7 e 8) .
Análise
6.5. As fotografias apresentadas com o presente recurso (peça 71, p. 10/11; peça 76, p. 7; peça 77) permitem distinguir a imagem de toldos sendo utilizados durante o evento fotografado objeto do convênio.
6.6. Com efeito, diante da declaração de prestação dos serviços, a par da nota fiscal com o atesto de que foram prestados, além das fotografias que mostram o uso dos toldos durante o evento, conclui-se que restou comprovada a despesa em análise, a justificar a exclusão do débito de R$ 5.000,00.
7. Dos elementos de comprovação relativos à existência das cabines sanitárias
7.1. O recorrente afirma que o evento comportava cerca de dezesseis mil pessoas, a grande maioria consumindo bebidas alcóolicas, como cerveja, extremamente diurética, pelo que seria desarrazoado e ilógico a Prefeitura não disponibilizar banheiros químicos para a população durante a festividade. Os banheiros ficavam na Rua Inácio Bonfim Truta, atrás da Praça de Eventos (palco) . Por isso não estavam visíveis nas fotografias e filmagens, porém, eles foram devidamente instalados, conforme Declaração encartada nos autos (peça 71, p. 16/17) .
7.2. Juntou declaração do fornecedor afirmando que foram instaladas e utilizadas dez unidades de banheiros químicos durante a realização do Fest Verão Boqueirão 2008, tendo recebido R$ 3.000,00 por três diárias, sendo o preço da diária de R$ 100,00 por unidade (peça 71, p. 17) .
Análise
7.3. Diante das inúmeras fotografias tiradas do evento e carreadas aos autos, observa-se que nenhuma delas apresenta imagens dos banheiros químicos que se alega terem sido instalados e utilizados no evento.
7.4. Ocorre que apenas a declaração da empresa responsável pelo suposto fornecimento dos banheiros não é suficiente para comprovar a despesa questionada. Como mencionado anteriormente, de acordo com a jurisprudência desta Corte de Contas: 'As declarações de terceiros provam tão-somente a existência da declaração, mas não o fato declarado, competindo ao interessado demonstrar a veracidade do alegado (Acórdão 2455/2013-TCU-Plenário, Relator: Min. José Jorge' (peça 52) .
7.5. Portanto, não há como acolher o argumento voltado para a elisão do débito em questão.
8. Dos elementos de comprovação relativos à existência da equipe de segurança
8.1. Ressalta a grandiosidade do evento, para dizer que é impossível um evento dessa proporção não ter uma equipe que faça a segurança no local. Acentua que o motivo que levou à impugnação dessa despesa seria, principalmente, a ausência da listagem com valor recebido por cada profissional, visto que a Instrução apenas constatou o envio de uma lista simples.
8.2. Ocorre que - frisa o recorrente - foi encartada nos autos DECLARAÇÃO identificando o nome de cada segurança contratado, CPF, RG, Valor da Diária, Valor Global, Data da Prestação de Serviço, tudo devidamente discriminado, fato este que levou a própria SERUR a reconhecer a ausência de irregularidade, quando afirmou que ' (...) d) contratação de equipe de segurança, R$ 5.500,00: tendo sido apresentada a relação nominal dos empregados contratados com o CPF, valor recebido e assinatura, constata-se a comprovação deste item;' (peça 71, p. 18) .
Análise
8.3. Diante da declaração juntada aos autos (peça 74, p.4) , com a listagem dos profissionais de segurança que alegadamente trabalharam durante os três dias de realização do evento, identificando nome, CPF, RG, Valor da Diária, além da relação dos seguranças com as respectivas assinaturas (peça 3, p. 16) , bem como da nota fiscal com atesto de que os serviços foram prestados (peça 74) , e considerando a grande quantidade de pessoas reunidas na festa (o recurso fala em cerca de 16.000 mil) , levando a crer que se tornava necessária a presença de agentes de segurança no local, todo esse conjunto probatório permite concluir pela comprovação da despesa antes impugnada, a justificar a exclusão do débito de R$ 5.500,00.
9. Da alegada ausência de dano ao erário
9.1. O recorrente afirma que restou constatada a efetiva realização do evento nos moldes estabelecidos no Convênio 1214/2008, sendo manifesta a ausência de prejuízo aos cofres públicos (peça 71, p. 20) .
9.2. Sustenta que há nexo causal entre os recursos federais e a realização da festividade, não restando comprovado que o gestor se locupletou de verba pública ou causou dano ao erário (peça 71, p. 20) .
Análise
9.3. É cediço que o gestor ao celebrar convênio como representante de pessoa jurídica de direito público assume, de modo solene, o dever de prestar contas aos órgãos de controle, e assim contrai o ônus de comprovar a regular aplicação dos recursos disponibilizados à sua gestão, à luz das normas legais e regulamentares aplicáveis à espécie.
9.4. Dito isso, cabe esclarecer que a jurisprudência desta Corte de Contas se firmou no sentido de que para haver a condenação em débito é desnecessário perquirir se a conduta do agente foi dolosa ou se ele se locupletou. É nesse sentido o excerto transcrito a seguir:
'A condenação em débito independe da ocorrência de conduta dolosa ou de locupletamento, bastando para tanto a constatação de conduta culposa (stricto sensu) dos responsáveis pela irregularidade que ocasionou o dano ao erário.'
Acórdão 5297/2013-TCU-Primeira Câmara | Relator: JOSÉ MUCIO MONTEIRO
9.5. Neste caso, após o exame da argumentação apresentada com o presente recurso de revisão e do alentado material que o acompanha, verificou-se que o recorrente não logrou êxito em comprovar a despesa supostamente realizada com a aquisição de bandeiras (R$ 7.400,00) , nem com a locação de banheiros químicos (R$ 3.000,00) . A partir dessa verificação, presume-se que ocorreu dano ao erário federal, pois não há como saber qual o destino dado a tais recursos, visto que o responsável não se desincumbiu do seu dever de comprovar a regular aplicação deles, e assim resta justificada a imputação do débito em seu desfavor.
10. Da prescrição
10.1. Por se tratar de matéria de ordem pública, deve-se analisar se houve a ocorrência de prescrição, o que será feito aplicando-se os critérios estabelecidos pelo Acórdão 1441/2016-TCU-Plenário, bem como os critérios da Lei 9.873/1999.
10.2. No caso em exame, o prazo para a apresentação da prestação de contas foi até 31/1/2009 (peça 2, p. 25-26) . Compulsando os autos, verificou-se que o responsável encaminhou a prestação de contas final do Convênio CV-1214/2008 SIMI/SICONV 70005 em setembro de 2009 (peça 2, p. 43) . Foi emitido o Parecer de Análise de Prestação de Contas - Parte Técnica em março de 2010 (peça 2, p. 45-51) . Em janeiro de 2012 foi emitida a Nota Técnica de Análise propondo diligência junto ao Convenente (peça 2, p. 53-57) . Em fevereiro de 2013 foi encaminhada aos autos cópia de uma ação de improbidade administrativa proposta pelo Município de Boqueirão/PB em desfavor do Sr. Carlos José Marques Dunga (peça 3, p. 18-28) . Em novembro de 2013 a Coordenação-Geral de Convênios do Ministério do Turismo informou ao responsável que a sua prestação de contas foi aprovada em parte quanto à execução física e reprovada quanto à regularidade da aplicação financeira (peça 3, p. 56-59) . Em janeiro de 2014 foi autuado o processo de tomada de contas especial (peça 3, p. 68) . A remessa do processo ao TCU foi determinada pelo Ministro de Estado do Turismo em junho de 2015 (peça 3, p. 106) .    
10.3. No âmbito desta Corte de Contas, a Secex/MT promoveu a citação do responsável em fevereiro de 2016 (peça 10) . A Segunda Câmara do Tribunal julgou as contas do responsável em setembro de 2017 (peça 25) .
10.4. Ante a exposição cronológica acima, resta claro que não houve a ocorrência da prescrição, nem pelo decurso do prazo de cinco anos previsto no art. 1º, caput, da Lei 9.873/1999, ou de três anos, previsto no §1º desse artigo, e muito menos pelo decurso do prazo de dez anos previsto na regra genérica do art. 205 da Lei 10.406/2002 (Código Civil) , adotado pelo Acórdão 1441/2016-TCU-Plenário.     
CONCLUSÃO
11. Da análise de mérito do presente recurso, conclui-se que:
a) foram comprovadas despesas no valor de R$ 10.500,00, relativas à existência de toldos (R$ 5.000,00) e equipe de segurança (R$ 5.500,00) .  Assim, de um débito de R$ 20.900,00 estabelecido no acórdão recorrido, resta não comprovada a aplicação de R$ 10.400,00;
b) deve ser mantido o débito remanescente, relativo à impugnação parcial das despesas do Convênio 1214/2008, por ausência de comprovação dos gastos com cabines sanitárias (R$ 3.000,00) e ornamentação com bandeiras (R$ 7.400,00) ;
c) não ocorreu a prescrição das pretensões exercidas nesta TCE.
11.1. Por conseguinte, opina-se no sentido de dar provimento parcial ao presente recurso.
PROPOSTA DE ENCAMINHAMENTO
12. Ante o exposto, submetem-se os autos à consideração superior, propondo, com fundamento no art. 35, inciso III, da Lei 8.443/1992, conhecer do recurso e, no mérito, dar-lhe provimento parcial para:
a) reduzir o valor do débito imputado ao Sr. Carlos José Castro Marques, de modo que o item 9.1 do Acórdão 8574/2017-TCU-Segunda Câmara passe a ter a seguinte redação:
9.1. julgar irregulares as contas do Sr. Carlos José Castro Marques e condená-lo ao pagamento da quantia de R$ 10.400,00 (dez mil e quatrocentos reais) , fixando-lhe o prazo de 15 (quinze) dias, a contar da notificação, para comprovar, perante o Tribunal (art. 214, inciso III, alínea 'a', do Regimento Interno) , o recolhimento da dívida aos cofres do Tesouro Nacional, atualizada monetariamente e acrescida dos juros de mora, calculados a partir de 18/12/2008, até a data do recolhimento, na forma prevista na legislação em vigor;
b) reduzir o valor da multa aplicada ao Sr. Carlos José Castro Marques com base no art. 57 da Lei 8443/1992, proporcionalmente à redução do valor do débito, conferindo nova redação ao item 9.2 do Acórdão 8574/2017-TCU-Segunda Câmara; e
c) informar o recorrente e demais interessados do acórdão a ser proferido, destacando que o relatório e o voto que o fundamentam podem ser acessados por meio do endereço eletrônico www.tcu.gov.br/acordaos;"
É o relatório.

Paulo Ítalo de Oliveira Vilar (14.233/OAB-PB), representando Carlos José Castro Marques.

Procurador Marinus Eduardo De Vries Marsico.

TOMADA DE CONTAS ESPECIAL. CONVÊNIO. MINISTÉRIO DO TURISMO. REALIZAÇÃO DO EVENTO FEST VERÃO BOQUEIRÃO 2008. AUSÊNCIA DE DOCUMENTAÇÃO HÁBIL A COMPROVAR A REGULAR APLICAÇÃO DE PARTE DOS RECURSOS. CITAÇÃO. CONTAS IRREGULARES. DÉBITO. MULTA. RECURSO DE RECONSIDERAÇÃO. CONHECIMENTO. NEGATIVA DE PROVIMENTO. RECURSO DE REVISÃO. RAZÕES RECURSAIS INSUFICIENTES PARA ALTERAR O JUÍZO. CONHECIMENTO. NEGATIVA DE PROVIMENTO.

TOMADA DE CONTAS ESPECIAL (TCE)

Secretaria de Recursos (Serur); Secretaria de Controle Externo de Tomada de Contas Especial (SecexTCE).

Em julgamento, recurso de revisão interposto por Carlos José Castro Marques (peças 71 a 78) contra o Acórdão 8574/2017-TCU-Segunda Câmara, por meio do qual o Tribunal julgou irregulares suas contas, imputou-lhe débito de R$ 20.900,00 e aplicou-lhe multa de R$ 5.000,00.
Nesta oportunidade, o recorrente alega que i) haveria comprovação da existência dos seguintes itens de bens e serviços contratados para a execução do objeto do convênio: bandeiras (R$ 7.400,00) , toldos (R$ 5.000,00) , cabines sanitárias (R$ 3.000,00) e equipe de segurança (R$ 5.500,00) ; ii) estariam prescritas as pretensões punitiva e ressarcitória do TCU.
Após examinar as razões recursais, a Secretaria de Recursos concluiu que foram comprovadas despesas relativas à existência de toldos e equipe de segurança, no montante de R$ 10.500,00. Desse modo, propõe, com a concordância do Ministério Público junto ao TCU, o conhecimento e o provimento parcial do apelo, para reduzir o valor do débito e da multa imputados a Carlos José Castro Marques pelo Acórdão 8574/2017-TCU-Segunda Câmara.
Preliminarmente, ratifico o despacho exarado à peça 86 no sentido de que o presente recurso merece ser conhecido, porquanto preenche os requisitos de admissibilidade previstos nos artigos 32, inciso III, e 35, inciso III, da Lei 8.443/1992.
Quanto ao mérito, divirjo da análise empreendida pela unidade instrutora. 
Vale transcrever o posicionamento do MPTCU (peça 50) , por ocasião do recurso de reconsideração interposto contra a decisão original desta tomada de contas especial (Acórdão 8574/2017-TCU-Segunda Câmara) :
"14. No caso em exame, as fotografias apresentadas pelo recorrente tinham sido juntadas e examinadas anteriormente nestes autos, mostrando-se insuficientes para comprovar as despesas em tela (peça 2, p. 95-99; peça 3, p. 1-14; peça 19, p. 43-53 e 58-83; peça 21, p. 3) . Essas fotografias não contemplam imagens dos banheiros químicos e dos seguranças, a maioria delas não apresenta enquadramento que permita identificar o evento fotografado e, em geral, não é possível aferir se o fornecimento registrado está de acordo com o plano de trabalho em termos de quantidade e especificação técnica.
15. Em complementação às fotografias, o recorrente apresentou declarações da empresa Show Promoções e Eventos, contratada para a realização do evento. Porém, neste Tribunal prevalece o entendimento de que essas declarações possuem baixa força probatória, atestando tão somente a existência da declaração, mas não o fato declarado (Acórdão 654/2009-TCU-Segunda Câmara, Rel. Min. Benjamin Zymler; 2834/2015-2ª Câmara, Rel. Min. Augusto Nardes; 5407/2016-2ª Câmara, Rel. Min. Raimundo Carreiro; entre outros) .
16. A rigor, não foi identificada a atestação do recebimento desses serviços por parte do Município convenente, nem mesmo na nota fiscal emitida pela empresa contratada para a realização do evento (peça 20, p. 39) , sendo esta uma das ressalvas constantes na Nota Técnica de Reanálise Financeira nº 0655/2013 (peça 3, p. 49) . Tampouco há registros da subcontratação de fornecedores pela empresa Show Promoções e Eventos, ou qualquer outro documento capaz de demonstrar que os itens impugnados foram devidamente realizados." (grifos acrescidos) 
A partir de tais considerações, o parquet especializado propôs encaminhamento distinto do oferecido à época pela Serur (peça 47) , que foi acolhido pelo Colegiado desta Corte com a prolação do Acórdão 6180/2019-TCU-Segunda Câmara. 
Ao analisar as presentes razões recursais, a unidade instrutora evidenciou a execução física dos itens toldos e equipe de segurança, com base em documentos apresentados desde a fase inicial desta TCE, quais sejam, fotos e listagem dos profissionais que trabalharam no evento. Todavia, sublinho que foram as irregularidades na execução financeira que levaram à condenação em débito do gestor.
Embora a Nota Fiscal 46, acostada à peça 20, p. 39, não contemple o atesto dos serviços, como bem evidenciado pelo MPTCU no trecho acima transcrito, verifico que, neste recurso de revisão, Carlos José Castro Marques apresenta uma segunda versão do referido documento (peça 74) , desta vez com o carimbo atestando o recebimento dos serviços (data de 3/11/2008) , na tentativa de elidir a irregularidade que lhe foi imputada.
Ocorre que a apresentação de nota fiscal forjada para simular a regularidade da execução de despesas do convênio apenas corrobora a existência de dano ao erário. Além disso, a conduta constitui irregularidade grave, podendo inclusive ensejar ao gestor a aplicação da penalidade de inabilitação para o exercício de cargo em comissão ou função de confiança no âmbito da Administração Pública (art. 60 da Lei 8.443/1992) , a exemplo do Acórdão 368/2018-TCU-Plenário. 
Destarte, ante a ausência de elementos capazes de alterar o juízo anteriormente formulado, não é possível reformar o julgado, como pretende o recorrente.
Por fim, registro que, conforme exposição cronológica contida nos parágrafos 10.2 e 10.3 da instrução transcrita no relatório precedente, não ocorreu a prescrição das pretensões punitiva e ressarcitória desta Corte.
Feitas essas considerações, entendo que deve-se conhecer e negar provimento ao presente recurso, mantendo-se inalterada a deliberação ora combatida.
Ante o exposto, voto por que o Tribunal adote o Acórdão que ora submeto à deliberação deste Colegiado.
TCU, Sala das Sessões, em 17 de novembro de 2021.
Ministro BRUNO DANTAS 
Relator